【裁判字號】    89,訴,2909
【裁判日期】    900801
【裁判案由】    偽造文書
【裁判全文】
臺灣臺中地方法院刑事判決                        八十九年度訴字第二九九號
    公  訴  人  台灣台中地方法院檢察署檢察官
    被      告  辛○○
右列被告因偽造文書等案件，經檢察官提起公訴（八十九年度偵字第一六二０七號）
，本院判決如左：
    主  文
辛○○共同行使偽造關於能力、服務之證書，足以生損害於他人，累犯，處有期徒刑
參月，如易科罰金，以參佰元折算壹日。扣案之乙○○、丁○○、戊○○名片壹拾貳
張；乙○○、甲○○在職證明書柒張；乙○○薪資證明單貳張；「企業家文書形象機
構」、「庚○○」、「徐承盈」印章各壹枚；企業家文書形象機構參考資料壹張；磁
片壹片；己○○信用卡壹張，均沒收。
    事  實
一、辛○○於民國八十八年四月間曾犯竊盜罪，經本院判處有期徒刑四月，緩刑二年
    確定，又於八十八年九月間再犯竊盜罪，經本院判處有期徒刑七月確定，嗣經撤
    銷緩刑並定應執行之刑為有期徒刑九月，於八十九年七月二十七日執行完畢，仍
    不知悔改。竟又與庚○○（已審結）基於行使偽造關於能力、服務證書之犯意聯
    絡及行為分擔，庚○○先於八十九年八月下旬，在台中市○○路三三七號十一樓
    之四，虛設「企業家文書形象機構」（以下簡稱企業家機構）代客辦理申請信用
    卡手續，並以號碼（０四）0000000及0000000000之電話為各
    銀行徵信與連絡之用，並委由不知情之不詳姓名已成年人，於八十九年八月下旬
    ，在台中市不詳地點之刻印店，連續偽造「企業家文書形象機構」、「徐承盈」
    之印章，並蓋用在庚○○自己以電腦打字之方式，而製作之「企業家機構」在職
    證明書、薪資證明單上，而連續偽造內容不實之關於服務之「在職證明書」、關
    於支付能力之「薪資證明單」等證書，且以此證書作為代客申辦信用卡之用，每
    辦理一件收取費用新臺幣（下同）五百元，於發卡銀行核准發卡後，再收信用卡
    額度一成半之佣金。嗣辛○○因需信用卡使用，明知未在「企業家機構」任職，
    亦未符合申請信用卡之條件，竟提供其身份證影印本，並於信用卡申請書上簽名
    ，而於附表所示之時間、地點，委託庚○○以附表所示之不實文件，向附表所示
    之銀行申請辦理信用卡，庚○○並告知辛○○於銀行徵信時，以不實之資料內容
    供銀行查詢，足生徵信錯誤而核發信用卡之損害於附表所示之銀行。嗣因中華商
    業銀行承辦人壬○○發現可疑，向警察機關報案，經警於八十九年十月三日十六
    時三十分許，在台中市○○○路五０二之一號十一樓，當場查獲己○○前來拿取
    信用卡，嗣在台中市○○○○街四十三號四樓三室查獲庚○○，並扣得乙○○、
    丁○○、戊○○名片十二張；乙○○、甲○○在職證明書七張；乙○○薪資證明
    單二張；「企業家文書形象機構」、「庚○○」、「徐承盈」印章各一枚；企業
    家文書形象機構參考資料一張；磁片一片；己○○信用卡一張等物。
二、案經台中市警察局第三分局移送臺灣臺中地方法院檢察署檢察官偵查起訴。
    理  由
一、訊據被告辛○○對於委託被告庚○○辦理信用卡之事實供述甚明，然又辯稱：其
    僅是委託庚○○辦理信用卡，並不知道有偽造文書及詐欺犯行云云。本院查：
  (一)被告庚○○以附表所示之不實文件，代被告辛○○，向銀行申請信用等事實，業
    據被告庚○○供述甚明，被告庚○○於偵查中供稱：「我以企業家文書機構供人
    假冒成公司員工，偽造資歷去申請信用卡，由其他嫌犯自己填寫，或由我去申請
    ，先收取五百元，等申請核准後再收取信用額度一成半佣金。」（偵查卷第三十
    三頁反面）；「（有無向丙○○說要將這些人掛在你公司名下辦卡？）我只說我
    可以幫他們出資料，他們沒有在職證明及薪資證明我可以出，我有這麼跟林岳成
    說過。」（偵查卷第九十二頁反面）。於本院審理時供稱：「他們來申請時我有
    說只要拿身分證影本及五百元就可辦，有些被告問如何申請時，我會說幫他們附
    上在職證明，薪資明細表，我不清楚有跟哪些被告說這些話，這些被告會問如何
    取得這些資料，我會說我會用我公司在職證明附上去，之後就等銀行打電話申請
    下來，銀行打電話來查詢時我會先給被告一些應答的資料如偵查卷所附名片，其
    他的問題由被告自己應付，幾乎每家銀行都會問，我沒有接過銀行打來的電話，
    申請書的電話是被告的電話，並沒有每位被告都有核准。」（本院八十九年十二
    月二十日審判筆錄）。另被告辛○○對於其未在「企業家機構」任職之事實，亦
    於本院審理時供述甚明。由此觀之，「企業家機構」既係虛設之公司行號，並未
    實際營業，而被告辛○○又未在「企業家機構」任職，且於辦理信用卡之初須繳
    納手續費五百元，發卡之後又須給付信用額度一成半之費用，實與辦理信用卡之
    常情有違。再者，被告辛○○委由被告庚○○代為辦理信用卡之過程，於銀行人
    員徵詢信用時，均由被告庚○○告知以不實之資料供銀行人員查核，參照一般社
    會上申請信用卡之手續，被告辛○○辯稱無行使偽造私文書之認識，實難採信。
  (二)此外，復經證人即中華商業銀行銀行職員壬○○於警訊中陳述甚明，並有乙○○
    、丁○○、戊○○名片十二張；乙○○、甲○○在職證明書七張；乙○○薪資證
    明單二張；「企業家文書形象機構」、「庚○○」、「徐承盈」印章各一枚；企
    業家文書形象機構參考資料一張；磁片一片；己○○信用卡一張等物，扣案可資
    佐證。而被告以附表所示不實之在職證明書、薪資證明單持向銀行申請用卡，自
    足生徵信錯誤而核發信用卡之損害於附表所示之銀行。本件事證明確，被告辛○○之犯行，堪予認定。
二、按偽造私文書或印章罪之成立，固須所偽造者為他人名義之文書或印章，惟所謂
    他人名義，即非自己名義之意，非謂名義人必須實有其人，苟其所偽造之文書或
    印章，足以使人誤信其為真正，雖該名義人係出虛捏，亦無妨於偽造罪之成立。
    次按偽造關於服務或其他相類之證書，足以生損害於公眾或他人者，應論以刑法
    第二百十二條之偽造特種文書罪。本件依原判決認定之事實，上訴人等偽造原判
    決附表編號1、2所載之在職證明書，苟此項認定屬實，因該在職證明書應係關於
    服務之證書，則上訴人等此部分應係犯刑法第二百十六條、第二百十二條之行使
    偽造特種文書罪，原判決認上訴人等此部分係犯刑法第二百十六條、第二百十條
    之行使偽造私文書罪，其法則之適用即有違誤（最高法院二十七年滬上字第一一
    三號判例意旨、八十六年度台上字第四八０一號判決意旨參照）。被告辛○○與
    庚○○共同偽造企業家文書形象機構之薪資證明單、在職證明書後，持以向銀行
    申請信用卡，核其所為，係犯刑法第二百十六條、第二百十二條之行使偽造關於
    能力、服務之證書罪。被告辛○○就上開行使偽造關於能力、服務之證書罪，與
    被告庚○○間，有犯意聯絡及行為分擔，為共同正犯。被告辛○○偽造印章及印
    文之行為，為其偽造關於能力、服務之證書之階段行為；偽造關於能力、服務證
    書之低度行為，為其行使之高度行為所吸收，均不另論罪。被告辛○○於八十八
    年四月間曾犯竊盜罪，經本院判處有期徒刑四月，緩刑二年確定，又於八十八年
    九月間再犯竊盜罪，經本院判處有期徒刑七月確定，嗣經撤銷緩刑並定應執行之
    刑為有期徒刑九月，於八十九年七月二十七日執行完畢，有台灣台中地方法院檢
    察署刑案資料查註紀錄表、台灣高等法院被告全國前案紀錄表分別在卷可憑，其
    於五年以內再犯本件有期徒刑以上之罪，為累犯，應依刑法第四十七條規定加重
    其刑。爰審酌被告辛○○為取得信用卡使用，竟不以正當申請手續向發卡銀行辦
    理，投機之心態亦無可取，並審酌被告辛○○犯罪之動機、目的、手段、品行、
    智識程度、犯罪所生危害及犯罪後之態度等一切情狀，量處如主文所示之刑，並
    諭知易科罰金之折算標準，以資懲儆。扣案之「企業家文書形象機構」、「徐承
    盈」印章各一枚，應依刑法第二百十九條規定沒收。另乙○○、丁○○、戊○○
    名片十二張；乙○○、甲○○在職證明書七張；乙○○薪資證明單二張；又企業
    家文書形象機構參考資料一張；磁片一片、「庚○○」印章一枚等物，均為被告
    庚○○所有，且係供其犯罪所用之物，己○○名義之信用卡一張，係被告犯罪所
    得之物，均據被告供明在卷，爰依刑法第三十八條第一項第二款、第三款宣告沒
    收之。此外，被告庚○○在上開在職證明書及薪資證明單上偽造之「企業家文書
    形象機構」及「徐承盈」之印文，已因在職證明書及薪資證明單之沒收而包括在
    內，自不予重為沒收之諭知（最高法院五十一年台上字第一０五四號判例意旨參
    照），附此敘明。
三、公訴意旨另以被告辛○○尚涉犯刑法第二百十六條、第二百十條之行使偽造私文
    書罪嫌、第三百三十九條第三項、第一項詐欺取財未遂罪嫌云云。惟查：
  (一)按刑法第二百十條之偽造文書，以無製作權之人冒用他人他名義而製作該文書為
    必要，如果行為人對於此種文書本有製作之權，縱令其不應製作而製作，亦無偽
    造之可言。次按刑法第二百十六條、第二百十條之行使偽造私文書罪，其所謂之
    文書，須以文字或符號，定著於有體物，而表示一定之意思、觀念或用意，具有
    相當之存續性，且屬法律上或社會生活上有關係之事項者，始足當之。如僅單純
    表示文書製作人之人格，而未表示一定之內容者，即難認係該法條所保護之文書
    。上訴人所偽造行使之名片，僅有梁添旺之姓名、職銜、電話號碼，顯僅係單純
    表示其人之同一性，而未表示一定之內容，自非刑法上偽造文書罪所保護之文書
    （最高法院二十四年五四五八號判例意旨、八十一年度台上字第三一二八號判決
    意旨參照）。本件被告辛○○親自填寫信用卡申請書，本係有權製作該私文書之
    人，縱令其不應以不實之資料申請信用卡而填寫申請書，參照上開最高法院判例
    意旨所示，亦無偽造之可言。又共同被告庚○○雖製作內容不實之名片，然上開
    名片，僅有被告乙○○、丁○○、戊○○之姓名、職銜、電話號碼，顯僅係單純
    表示其人之同一性，而未表示一定之內容，自非刑法上偽造文書罪所保護之文書
    ，亦不應論以偽造私文書罪嫌。
  (二)按刑法第三百三十九條第一項之詐欺罪，以意圖為自己或第三人不法之所有，為
    其構成要件，以偽造背書之空頭支票作擔保，向人借款，縱屬欺罔行為，如行為
    人無為自己或第三人不法所有之意圖，仍難成立詐欺罪（最高法院五十一年度台
    上字第三一九號判決意旨參照）。本件被告辛○○，雖係以不實資料向銀行申請
    信用卡，然其等僅欲在取得信用卡使用，縱屬欺罔行為，然銀行對於被告之申請
    資料本有徵信審核之權，是否因而陷於錯誤，誠屬可疑，且被告辛○○係以自己
    真實之姓名年籍資料申請信用卡使用，此與一般欲以信用卡刷卡消費而無付款之
    意之不法所有意圖，自屬有別。足見被告辛○○申請信用卡使用，並無不法所有
    之意圖，仍難成立詐欺罪。
  (三)此外，復查無其他積極證據足資認定被告辛○○有行使偽造私文書及詐欺之犯行
    ，原應為無罪之諭知，惟公訴意旨認此部分與前開有罪部分有牽連犯裁判上一罪
    關係，爰不另為無罪之諭知，附此敘明。
據上論斷，應依刑事訴訟法第二百九十九條第一項前段，刑法第二十八條、第二百十
二條、第二百十六條、第二百十九條、第四十七條、修正後第四十一條第一項前段、
刑法第三十八條第一項第二款、第三款，罰金罰鍰提高標準條例第一條前段、第二條
，判決如主文。
中      華      民      國      九十      年      八      月      一    日
                                        法  官    林  三  元
右正本證明與原本無異。
如不服本判決，應於送達後十日內向本院提出上訴狀 （須附繕本） ，上訴於台灣高
等法院台中分院。
                                        書記官
中      華      民      國      九十      年      八      月      一    日
附錄論罪科刑法條
刑法第二百十二條：
偽造、變造護照、旅券、免許證、特許證及關於品行、能力、服務或其他相類之證書
、介紹書，足以生損害於公眾或他人者，處一年以下有期徒刑，拘役或三百元以下罰
金。
刑法第二百十六條 ：
行使第二百十條至第二百十五條之文書者，依偽造、變造文書或登載不實事項或使登
載不實事項之規定處斷。
附表：
┌──┬───┬─────────┬─────┬──────┬──────{s──┐
│編號│姓  名│填 寫 申 請 表 格 │申請信用卡│申請所附資料│不實申請資料│備註│
│    │      │ 之 時 間、地 點  │之銀行    │            │            │    │
├──┼───┼─────────┼─────┼──────┼──────┼──┤
│一  │辛○○│八十九年九月二十日│中華商業  │個人身分證影│企業家文書形│    │
│    │      │十六時三十分、台中│銀行      │本、代辦費五│象機構資處副│    │
│    │      │市○區○○路五○二│          │百元、電話號│理、薪資單、│    │
│    │      │之一號十一樓      │          │碼：0000-000│在職證明書  │    │
│    │      │                  │          │130         │            │    │
└──┴───┴─────────┴─────┴──────┴──────┴──┘


司法院資訊處製作；財團法人民間司法改革基金會備份。
